【裁判字號】    94,上更(二),611
【裁判日期】    950224
【裁判案由】    違反槍砲彈藥刀械管制條例等
【裁判全文】
臺灣高等法院刑事判決             94年度上更(二)字第611號
    上  訴  人
    即  被  告  甲○○
    選任辯護人  陳煥生律師
                胡志彬律師
上列上訴人因違反槍砲彈藥刀械管制條例等案件，不服臺灣桃園
地方法院88年度重訴字第11號，中華民國89年12月19日第一審判
決（起訴案號：臺灣桃園地方法院檢察署88年度偵字第227、151
7號），提起上訴，判決後，經最高法院第二次發回更審，本院
判決如下：
    主      文
原判決撤銷。
甲○○共同未經許可，運輸手槍，處有期徒刑拾年，併科罰金新
台幣壹佰萬元，罰金如易服勞役，以罰金總額與陸個月之日數比
例折算。扣案之美國BERETTA廠製92EL型口徑9MM半自動手槍壹支
（含彈匣貳個，槍號BER454498Z）、奧地利GLOCK廠製26型口徑
9MM半自動手槍貳支（各含彈匣貳個，槍號分別為AAB0307、BVC3
31，另含滑套肆個、復進彈簧肆條、槍托護套個）均沒收。
    事      實
一、緣甲○○係中華民國人，於取得美國護照後，在多年前長期
    居留於美國加州洛杉磯，因而結識旅居該處之華人丙○○（
    原審法院通緝中），其二人均明知手槍及子彈係經我國行政
    院公告為甲類第一款之管制進出口物品，非經中華民國主管
    機關內政部警政署之許可，不得非法運輸回國，竟基於共同
    運輸及私運管制進口物品之手槍及子彈來台之犯意，由甲○○於民國（下同）87年12月15日先行回國等候接應，並託不
    知情之陳信宏於87年12月16日以林倩椿之名義，向台南市○○路○段178號「九九通訊有限公司」購買NOKIA廠牌5130型
    搭配IF卡門號0000000000號行動電話1支，以供聯絡之用。
    另丙○○則在美國加州洛杉磯取得新加坡人丁○○（原審法
    院通緝中）之同意，將美國BERETTA廠製92EL型口徑9MM半自
    動手槍1支（含彈匣2個，槍號BER4544 98Z）、奧地利GLOCK
    廠製26型口徑9MM半自動手槍2支（各含彈匣2個，槍號分別
    為AABO307、BVC331，另含滑套4個、復進彈簧4條、槍托護
    套3 個）及制式口徑5.56MM步槍子彈一顆帶回台灣，再轉交
    予甲○○，且囑丁○○來台後靜候甲○○連絡取貨，旋於87
    年12 月28日丙○○乃將上開手槍分解後，連同子彈以保鮮
    膜包裝藏放於行李內，再交給有犯意聯絡之丁○○夾帶回國
    ，而丁○○為免行跡敗露，遂攜其不知情之幼女李念慈同行
    ，兩人於同日搭乘長榮航空股份有限公司（以下簡稱長榮航
    空公司BR-011號班機自美國洛杉磯入境中華民國，並將上開
    行李（編號BR094166）隨機托運運輸，並以李念慈名義報關
     ，於是日晚上10時30分許抵達台灣，經由桃園中正國際機
    場通關，私運管制之前開槍彈進口，適為安檢勤務人員經Ｘ
    光檢視儀器發現上開托運行李可疑後，即予掛牌欲嚴加檢查
    ，經埋伏多時，丁○○因恐犯行敗露為警查獲，乃未出面提
    領該件行李，僅領走其餘5件行李，即攜其幼女通關入境；
    嗣該未提領之托運行李經內政部警政署航空警察局會同財政
    部台北關稅局及長榮航空公司職員邱建誠共同查驗後，發現
    內有上開手槍及子彈，再由電腦查詢顯示該行李係新加坡人
    丁○○掛牌托運，即展開調查，迨於翌（29）日上午丁○○
    自知難逃法網，乃主動打電話向長榮航空公司及海關查詢該
    只托運行李，經獲知已遭查驗出有上開槍彈，即於是日下午
    5 時許至航空警察局投案說明。另甲○○早先於87年12月29
    日下午2時30分許，經由丙○○自美國越洋電話得知丁○○
    已入境台灣，丙○○並告知丁○○之聯絡電話為0000000000
    號，以便通知取貨，嗣於當晚8時許，甲○○尚不知丁○○
    已向航空警察局投案，仍以0000000000號手機撥打00000000
    00號行動電話號碼與丁○○聯繫安排取貨事宜，而正於航空
    警察局接受訊問之丁○○，經警盤訊而供出上情，旋於是日
    晚上10時左右，在警方授意下撥打甲○○使用之0000000000
    號行動電話，丁○○即佯裝要交貨予甲○○，並誘出約定於
    隔（30）日凌晨3時30分許，在統聯客運股份有限公司台南
    總站見面，甲○○應允後，為免被人起疑，乃偕同不知情之
    妻子黃麗樺（所涉違反槍砲彈藥刀械管制條例部分業經檢察
    官不起訴處分確定）騎乘車牌號碼VRP-660號輕機車外出，
    逕赴約定地點，嗣由警察帶領丁○○及其幼女搭乘統聯客運
    抵達台南總站，甲○○夫妻即出現在候車室，並表明身分後
    ，丁○○即將裝有上開槍彈之黑色背包1只（黑色背包為丁○○幼女李念慈所有，未經扣案）交與甲○○，甲○○放在
    機車前面之腳踏墊處，再由黃麗樺將黑色背包裝於放置於機
    車座墊底下之行李箱內，與甲○○準備起動離去之際，旋為
    在場埋伏之員警一舉人贓俱獲，並扣得上開槍彈（子彈經送
    鑑拆解）。
二、案經內政部警政署航空警察局報請台灣桃園地方法院檢察署
    檢察官偵查起訴。
    理由
一、訊據被告甲○○否認共同運輸槍彈、私運管制進口物品之犯
    行，辯稱：丁○○於警詢、偵查中所言不實，我請丙○○帶
    的東西是威而剛口香糖，不知道丙○○要請誰帶，亦不知丁○○帶的東西是槍械云云，被告選任辯護人則為被告辯稱：
    丁○○於警詢、偵查中為審判外陳述，沒有證據能力等語。
    經查：
    (一)按於92年1月14日修正通過之刑事訴訟法施行前，已繫屬
      於各級法院之案件，其以後之訴訟程序，應依修正刑事訴
      訟法終結之。但修正刑事訴訟法施行已依法定程進行之訴
      訟程序，其效力不受影響，刑事訴訟法施行法第7條之3定
      有明文。次按被告以外之人於偵查中向檢察官所為陳述，
      除顯有不可信之情況者外，得為證據，同法第159條之1第
      2項定有明文。偵查中對被告以外之人（包括證人、鑑定
      人、告訴人、被害人及共同被告等）所為之偵查筆錄，或
      被告以外之人向檢察官所提之書面陳述，性質上均屬傳聞
      證據。惟現階段刑事訴訟法規定檢察官代表國家偵查犯罪
      、實施公訴，依法其有訊問被告、證人及鑑定人之權，證
      人、鑑定人且須具結，而實務運作時，檢察官偵查中向被
      告以外之人所取得之陳述，原則上均能遵守法律規定，不
      致違法取供，其可信度極高，職是，被告以外之人前於偵
      查中已具結而為證述，除反對該項供述得具有證據能力之
      一方，已釋明「顯有不可信之情況」之理由外，不宜遽其
      於偵查中之陳述不具證據能力。又，供述證據，前後雖稍
      有差異或矛盾，事實審法院非不可本於經驗法則，斟酌其
      他情形，作合理之比較，定其取捨；又供述證據之一部，
      認為真實者，予以採取，亦非法則所不許。告訴人、證人
      供述之證據前後縱有差異，事實審法院依憑告訴人前後之
      供述證據，斟酌其他證據，本於經驗法則與論理法則，取
      其認為真實之一部，作為論罪之證據（最高法院94年台上
      字第2703號判決意旨參照）。以上核先敘明。
    (二)前揭扣案手槍3支及子彈1顆為警於丁○○以李念慈名義託
      運行李（編號BR094166）中查獲，有台北關稅局扣押貨物
      、運輸工具收據及搜索筆錄、Ｘ光檢查儀注檢行李報告表
      、中華民國入境旅客申報單等附卷可稽，亦為同案被告丁○○於偵審中所不否認；且上開手槍，其中1支係美國BER
      ETTA廠製92EL口徑9MM半自動手槍，含彈匣2個，槍號為BE
      R454498Z，槍管內具陸條右旋來復線，機械性能良好，認
      具殺傷力，其餘2支均係奧地利GLOCK廠製26型口徑9MM半
      自動手槍，各含彈匣2個，槍號分別為AAB0307、BVC331，
      槍管內具陸條右旋來復線，機械性能良好，均認具殺傷力
      ；另子彈1顆，係制式口徑5.56MM步槍子彈，彈底標記為
      86WCC，認具殺傷力；至滑套4個，其中3個均係奧地利GLO
      CK廠製26型口徑9MM半自動手槍金屬滑套，餘一個係奧地
      利GLOCK廠製17型口徑9MM半自動手槍金屬滑套，復進彈簧
      4條均係奧地利GLOC K廠製半自動手槍用之復進簧，槍托
      護套3個亦均係奧地利GLOCK廠製半自動手槍之彈匣底板，
      有內政部警政署刑事警察局88年1月7日刑鑑字第81號鑑驗
      通知書乙紙附卷為憑，又槍械、子彈為行政院依懲治走私
      條例第2條第4項規定於79年3月30日發布之「管制物品項
      目及其數額」，列為「甲、管制進出口物品」在案，足證
      被告與丁○○等所共同私運之械彈確屬我國行政院公告之
      甲類第1款管制進出口物品無訛。
    (三)證人丁○○於事實欄所揭時、地受丙○○所託，以其女李
      念慈名義報關攜帶未經許可私運上開手槍、子彈來台，再
      轉交予被告，嗣因藏放槍彈之托運行李經查驗出有異，丁○○始出面投案，惟被告與丙○○均不知情，嗣丙○○以
      為丁○○已安全入境台灣，即電知被告，並告以聯絡之行
      動電話號碼，旋被告即與丁○○連絡，並約定取貨之時間
      與地點，嗣為在場埋伏之員警一舉人贓俱獲之事實，業據
      同案被告丁○○於警訊、偵查及原審初訊時指證明確（見
      台灣桃園地方法院檢察署88年度偵字第227號偵查卷第8頁
      正面、第11頁反面、第12頁、第48頁、第49頁、原審卷第
      12頁），且查證人丁○○於警詢時即供稱：丙○○要我將
      東西交給一個台灣人，胖胖的，在洛杉磯曾見過一面，他
      有我的大哥大號碼00000000 00，會主動與我連絡等情（
      見同上偵查卷第8頁），嗣於被告被查獲後複訊時亦指稱
      ：該男人甲○○就是前次筆錄中所稱要將東西交給他的胖
      胖台灣人等語（見同上偵查卷第11頁反面），證人丁○○
      前後所陳一致，應可採信，可見其所稱「胖胖的台灣人」
      ，堪信係被告無疑。
    (四)查0000000000號行動電話之承租使用者，名義上為林倩椿
      ，其實際使用人則為被告，係於87年12月15日返國後，由
      綽號「阿強」之陳信宏處取得，並向台南市○○路○段178
      號九九通訊有限公司購買NOKIA廠牌5130型搭配IF卡使用
      之行動電話等情，此經被告供承在卷（見本院上訴卷第38
      頁、第70頁），證人陳信宏亦於本院前審調查中證稱：「
      剛好被告甲○○到公司，問我行動電話如何辦理手續，被
      告甲○○說要用手機，剛好有一個同事「林新發」，他的
      妹妹「林倩椿」，手機已經辦好了，但沒有在用，「林新
      發」說他妹妹不用，我就轉給被告甲○○用，手機、門號
      忘記了，掛門號及機子有拿二、三千元，林倩椿是我同事
      的妹妹，不是我的女朋友。」等語（見本院上訴字卷第97
      頁），足證該手機門號係證人陳信宏替被告取得無訛，並
      有99通訊有限公司之證明書及遠傳儲值易付卡客戶資料（
      日）報表在卷可稽（見原審卷第115、116頁）。且查本件
      以林倩椿名義購買IF卡使用之時間係在87年12月15日被告
      返國後之翌日即同年月16日，第1次使用時為87年12 月19
      日，亦分別有上開儲值易付卡客戶資料（日）報表及卷附
      遠傳電信股份有限公司傳真函足憑（見原審卷第95頁），
      而被告平日均使用妻黃麗樺名義申請之0000000000號行動
      電話，業據供明，則被告何以於平日自用之行動電話門號
      外，另外購入IF卡使用？已與常理有違；再者，被告於87
      年12月3日出境到美國，87年12月15日回國，業據被告供
      明（見本院上訴字卷第38頁），並有被告之護照影本在卷
      足據（見本院上訴字卷第38頁、第70頁），而被告返台後
      ，即另行託人以不認識之林倩椿之名義購買手機，又使用
      打完即可丟棄之儲值易付卡，被告早先於87年12月29 日
      下午2時30分許經由丙○○自美國越洋電話得知丁○○已
      入境台灣，丙○○並告知其丁○○之聯絡電話為00000000
      00號，嗣於當晚8時許，被告以0000000000號手機撥打000
      0000000號行動電話號碼與丁○○聯繫，亦據被告及丁○○供明在卷，另被告於本院前審審理時供稱：「（你在87
      年12月29日有跟丙○○有用電話聯絡過？是何內容？）丙○○有說有寄東西在丁○○那裡，並在電話中告訴丁○○
      的手機號碼，是0000000000號。」（見本院上訴字卷第38
      頁、第39頁）、又稱：「丁○○是從丙○○那裡得知我的
      行動電話的。丁○○用0000000000與我聯絡的，我沒有告
      訴丁○○我的行動電話號碼，在87年12月29日丙○○打電
      話給我時，告訴我丁○○的行動電話時，也告訴我的行動
      電話給丁○○。」等語（見本院上訴字卷第39頁），證人
      即航空警察局刑警隊警員薛松林於本院前審審理中證稱：
      丁○○在87年12月29日投案後，被告打手機進來是晚上八
      、九點，當時有報告檢察官坐鎮指揮等語（見本院上訴卷
      第197頁），足見丁○○入境台灣，丙○○即分別與被告
      及丁○○聯繫，被告於當晚八時許以0000000000號手機撥
      打0000000000號行動電話號碼予丁○○，於是日晚上10時
      左右，丁○○在警方授意下撥打被告之0000000000號行動
      電話，丁○○即佯裝要交貨予被告，並誘出約定於隔（30
      ）日凌晨3時30分許在統聯客運台南總站見面，被告於丁○○返台即積極聯繫安排取貨事宜，雖被告於當晚八時許
      以0000000000號手機撥打0000000000號行動電話號碼予丁○○晚上10時左右丁○○撥打被告之0000000000號行動電
      話予被告時，因無配備，未予錄音，惟其等通話之內容是
      丁○○跟被告聯絡，東西要到台南交給被告，丁○○當時
      講，東西是「偉廉楊」（即丙○○）交付的等情，業據證
      人薛松林於本院前審審理中證述屬實（見本院上訴字卷第
      197頁、第198頁）。綜上等情，足見0000000000號行動電
      話，係被告與丙○○於美國洛杉磯謀議私運槍彈來台後，
      而被告於87年12月15日先行返國，為本件聯絡取貨之用，
      且為免遭人監聽，乃另行託人取得以不認識之林倩椿之名
      義購買之手機，又使用打完即可丟棄之儲值易付卡，其共
      同運輸槍彈來台之犯意甚明。至證人丁○○於偵查時雖稱
      於美國即知被告之0000000000號行動電話云云（見第227
      號偵查卷第116頁），惟被告係於87年12月15日返國後始
      取得上開手機搭配IF卡使用，有前述九九通訊有限公司出
      具之證明書暨遠傳儲值易付卡客戶資料（日）報表可按（
      見原審卷第116頁），則丁○○前開所述固與事實不符，
      惟應係其記憶不清所致，自不得因其些許供述與事實有出
      入，即全盤否定其供詞之可信性，而遽為被告有利之認定
      。
    (五)被告雖辯稱：我請丙○○帶的東西是威而剛口香糖云云。
      經查：
      1.被告於偵查中辯稱：我以為丙○○要送彩彈槍及威而剛
        效果之口香糖云云（見偵字227號卷第116頁），然於原
        審及本院前審審理中改稱：我希望丙○○幫我買威而鋼
        之口香糖，我有意從美國進口，以便在台販售云云，前
        後供述不一，已非無疑。其次，關於如何與丙○○洽談
        威而鋼口香糖事宜，被告於本院前審調查中供稱：「…
        …丁○○我有在丙○○的美國餐廳跟丁○○是見過一次
        面。當時丙○○急著要錢週轉，丙○○說威而鋼口香糖
        要進口到臺灣要向借我五萬美金週轉，但頭先丙○○是
        要向我借30萬元美金，要我投資臺灣丙○○的漆彈場，
        要我投資30萬美金，但我拒絕，但丙○○又要我投資5
        萬元，我也不同意，後來要我投資威而鋼口香糖，要我
        投資五萬元，我也不同意，我要他先寄樣品給我看，我
        有問是否是食品或是藥品還要經過衛生署的檢驗，所以
        我有找葉茂榮，我當時也不知道威而鋼口香糖的價錢，
        我當時要他寄三打到三盒的威而鋼口香糖樣品給我，我
        還不知道價錢，我也沒有看過威而鋼口香糖，我主要看
        是否可以經過衛生署的許可通過。威而鋼口香糖就像青
        箭口香糖，我也不知道威而鋼口香糖的樣子、重量、大
        小，我都沒有看過，所以我也不知道價錢。」云云（見
        本院上訴字卷第99頁、第130頁、第131頁）。又稱：「
        我一直以為丙○○是要拿威而鋼口香糖給我，要丁○○
        拿三打給我，87年12月5日我到美國時，就與我談到要
        進口威而鋼口香糖給我，但丙○○說沒有貨，後來一經
        我姐姐在美國查證，根本沒有這個藥品。」等語（見本
        院上訴字卷卷第39頁），準此，被告既經查證發現在美
        國根本沒有威而鋼口香糖產品，丙○○亦言明沒有貨，
        可見被告主觀上已知悉美國並無威而鋼口香糖產品，何
        以委請丙○○託人攜帶威而鋼口香糖入境？況查被告既
        拒絕丙○○投資威而鋼口香糖之邀，被告何以以為丙○○託丁○○所攜帶入境者為威而鋼口香糖樣品？顯然自
        相矛盾；尤有甚者，被告既稱丙○○託丁○○攜帶者為
        威而鋼口香糖樣品，竟於查獲時向警方辯稱：「我以為
        是健康食品。」、「是不是毒品」（見本院上訴字卷第
        197頁、第198頁、第206頁）？上情種種，殊與事理相
        悖，被告上開供述顯屬矛盾，均為卸責之詞，要無足採
        。
      2.依證人薛松林於本院前審審理中證稱：「我們有七、八
        人陪同丁○○下去台南，87年12月30日到台南總站附近
        ，看到被告甲○○騎機車載黃麗樺，我們七、八人在附
        近埋伏沒有出現，就看到丁○○把手提袋交給被告甲○○，被告甲○○放在機車前面的腳踏墊處，黃麗樺再把
        那個手提袋挪到機車座墊底下的行李箱內，那個手提背
        包是丁○○女兒的，是另外替換的，因為丁○○的女兒
        在哭，經檢察官核准，還給丁○○的女兒。」（見本院
        上訴卷第197頁）。又稱：「（問：當時證人黃麗樺拿
        背包的情形？）丁○○把手提袋交給被告甲○○，被告
        甲○○放在機車前面的腳踏墊處，然後黃麗樺再把那個
        手提袋拿到機車座墊底下的行李箱內，我們就過去了，
        當時是扣案的東西，就放在丁○○女兒的背包裡面。」
        （見本院上訴卷第197頁、第198頁、第199頁），可見
        被告拿到黑色背包後並未打開檢查，反而立即將此包放
        置腳踏墊處，黃麗樺又挪置機車行李箱內。然查扣案之
        BERETTA廠製92EL型口徑9MM半自動手槍1支（含彈匣2個
        ，槍號為BER454498Z）、奧地利GLOCK廠製26型口徑9MM
        半自動手槍2支（各含彈匣2個，槍號分別為AAB0307、B
        VC331，另含滑套4個、復進彈簧4條、槍托護套3個），
        制式口徑5.56MM步槍子彈1顆總重量，經本院前審勘驗
        為肆仟零柒拾捌公克，其中美國BERETTA廠製92EL型口
        徑9MM半自動手槍1支、奧地利GLOCK廠製26型口徑9MM半
        自動手槍2支重量為壹仟玖佰陸拾陸公克，有該勘驗筆
        錄足據（見本院上訴字卷第198頁、第199頁），而被告
        供稱：丙○○託丁○○攜三打至三盒威而鋼口香糖樣品
        ，重量很輕，如青箭口香糖一樣（見本院上訴卷第156
        頁、第157頁），姑不論被告所陳與前開所供：我不知
        道威而鋼口香糖的樣子、重量、大小，我都沒有看過等
        語互見歧異，倘威而剛口香糖確如青箭口香糖一樣，顯
        然與扣案槍彈重量懸殊，衡理均應能區別立判，如被告
        果真以為所交付者係威而鋼口香糖，應能發現重量有異
        而立即打開檢查，況依一般人習慣，請託他人攜帶物品
        ，應會現場檢查是否符合，若非被告明知背包內裝有槍
        彈，何以未予檢查而逕將黑色背包置於腳踏墊後由其妻
        黃麗樺裝入機車行李箱內而欲離去？顯與常情不符。況
        查丙○○顯無託帶威而鋼口香糖來台予被告之可能，已
        見前述，益徵被告明知丁○○所欲交付者絕非威而鋼口
        香糖，而是扣案之槍彈無疑。從而被告辯稱其不知丁○○所交付者係扣案之槍彈云云，顯不可採。至於被告及
        辯護人辯稱：丁○○以單手交付之黑色背包，體積不大
        ，感覺並不重，非扣案之槍彈，應是其他的替代品，被
        告亦不知道是扣案之槍彈，以為是威而鋼口香糖云云，
        惟查證人丁○○以單手交付黑色背包，背包內確為查扣
        之真槍及子彈，並非其他替代品乙節，經證人薛松林於
        本院前審審理中證實（見本院上訴卷第197頁、第198頁
        、第200頁），並有卷附之剪報影本可按（見本院上訴
        卷第208頁），則以其中該扣案槍彈4公斤餘之重量，一
        般人以單手提領，應足以勝任負荷，自不能僅以證人丁○○單手交付黑色背包而推論內裝非扣案槍彈，其所辯
        亦無足採。
      3.另被告雖於本院前審時供稱：伊騎機車載太太黃麗樺一
        同前往統聯客運台南總站，伊與丁○○女兒在談話時，
        丁○○單手將黑色背包交給伊太太黃麗樺手裡，黃麗樺
        將之放在機車坐墊底下的行李箱內，就被警查獲，黃麗
        樺告知不重，黑色皮包開封後才知道裡面有裝彈、彈夾
        、子彈云云（見本院上訴卷第39頁、第69頁、第130頁
        ），證人即被告之妻黃麗樺亦附和其詞，於本院前審審
        理中證稱：「甲○○機車載我要去統聯車站，有介紹我
        與證人丁○○認識後，丁○○就單手將黑色背包交給我
        ，當時沒有說裡面是什麼東西，我就一手就可以拿的，
        沒有那麼重，是很輕，我就一手放在機車坐墊底下的行
        李箱內就被查獲。」（見本院上訴卷第199頁）。又稱
        ：「（提示警員剪報照片）不是現場照片，我看到槍枝
        是在航警局的桌上，我拿的背包是小小的，單手就可以
        拿，沒有扣案槍枝那麼重。」云云（見本院上訴卷第19
        9頁、第200頁）。然查，證人薛松林於本院前審審理中
        證稱：當時在台南總站看見丁○○把手提袋交給被告甲○○，被告甲○○放在機車前面的腳踏墊處，黃麗樺再
        把那個手提袋挪到機車座墊底下的行李箱內等語，已如
        前述，證人黃麗樺亦於警詢時證稱：我將一只黑色背包
        ，放置在機車行李箱內，準備啟動離開之際，被警方攔
        檢」（見第227號偵查卷第17頁），可見當時係員警現
        場攔檢而查獲，並非事後掉包替換扣案槍械甚明；且參
        諸被告於本院前審調查中供稱：我與丁○○僅有在美國
        的餐廳見過一次面（見本院上訴卷第130頁、第131頁）
        ，證人丁○○於警訊、偵查中亦供陳伊與甲○○只在洛
        杉磯見過一次面，伊不認識黃麗樺等語（見第227號偵
        查卷第116頁反面），黃麗樺於警訊中亦供稱伊不認識
        丁○○母女（見第227號偵查卷第17頁反面），則丁○○抵達統聯客運台南總站時，衡情自係將內有槍彈之黑
        色背包交付被告，而非素未謀面之甲○○太太黃麗樺，
        從而證人薛松林上開所證較為可信，被告及證人黃麗樺
        於本院前審上開供陳，無非遁詞，均無可採。
      4.選任辯護人為被告辯稱：與丁○○母女一同回台者，尚
        有另一吳姓男子友人，丁○○通關時因發現一件行李遭
        海關人員掛牌，準備嚴格檢查，立即提走其他5件行李
        ，而留下該件有問題之行李不提，然其入境後，卻僅聯
        絡被告以外之其友人，投案前歷經19小時，均未曾與甲○○聯絡，經過一整天，才藉丙○○託其欲交威爾鋼口
        香糖給被告之便，轉嫁給被告，顯然在為真正貨主脫罪
        ，乙○○曾有竊盜、偽造文書、贓物、殺人未遂、強盜
        等前科，丁○○不敢得罪真正收貨人即暴力犯罪前科累
        累之乙○○，故而栽贓被告；且丁○○於指認相片時稱
        威廉楊「小胖」、「小林」之人即甲○○，小胖小林均
        非被告之綽號云云。經查，依被告所辯乙○○即證人
        丁○○所說之「另一吳姓男子友人」，經查乙○○亦係
        於87年12月28日搭乘長榮BR011班機入境（見附於本院
        更一審卷第43頁內之乙○○入出境查詢結果），然證人
        丁○○於警詢時陳稱：其所攜帶之六件行李，其中四件
        為其所有，二件為其友人吳大哥所有……其中一件係禮
        物送給吳大哥，尚有一件行李（編號094166）未提領（
        見第227號偵  查卷第7頁反面）。尚未提領之該件行李
        ，據證人丁○○供稱係伊所有〈其總共帶6件，2件係吳
        大哥的，4件是自己的（已提領3件，其中1件係禮物送
        給吳大哥），尚有1件未提領〉，可見未提領之行李並
        非指給吳大哥之禮物，亦非該吳姓男子所有，被告辯稱
        該件未提領之行李應係丁○○所稱吳大哥所有，顯有誤
        會。又，經警方詢以：為何入境時不提領你所有（編號
        094166）之行李？證人丁○○答稱：因為在洛杉磯機場
        時我的朋友威廉託我帶了一些，我認為是違禁品之東西
        ，摸起來像槍的東西，因此入境台北時未提領該件行李
        ，僅有編號094166行李內有置威廉之物品等語（見同上
        偵查卷第8頁、第9頁），並於翌日複訊及偵查時證稱：
        「威廉告訴我因甲○○即將返回台灣於87年12月底可要
        請我幫忙他帶一些東西到台灣給甲○○」、「（三支槍
        械是何人放在你的行李箱內託運回台？）在洛杉磯有一
        位姓楊的先生託我帶回國（見同上偵查卷第12頁、第47
        頁），並經警方提供丙○○照片指認無誤（同上偵查卷
        第19、20頁），由此可見，該編號BR094166號之行李內
        裝槍彈係威廉（丙○○）所託交予甲○○無疑，自不能
        僅以乙○○之前科紀錄而推論其必然犯罪，從而被告辯
        稱扣案行李並非丙○○委託丁○○攜帶入境，而係其他
        五件行李中一件云云，真正貨主係乙○○，證人丁○○
        故意栽贓云云，顯屬推測諉責之詞，委無可取。至證人
        丁○○於入境後，曾多次主動撥打他人電話或接獲乙○○電話，未曾聯絡被告等情，固有通聯紀錄可按（見同
        上偵查卷第62頁），然查證人丁○○於美國受託攜帶上
        開槍彈來台時，丙○○即囑丁○○等候被告甲○○之電
        話，再行接應取貨等情，已據證人丁○○供承甚詳。丁○○入境來台後，先打電話予友人，並與在台友人乙○○等人聯絡，亦合乎情理，俟丙○○從美國電知被告有
        關丁○○已入境台灣之事及丁○○聯絡之行動電話號碼
        ，再由被告聯繫丁○○，並約定見面之時間與地點以便
        取貨，縱丁○○已獲知該件托運行李遭查驗出藏有槍彈
        ，亦因不知與被告如何聯繫，自無法聯絡被告商量如何
        處理善後，是被告以丁○○來台後未立即打電話與其聯
        絡，推證其未參與運輸槍彈之辯解，尚非可採，從而被
        告聲請傳喚調查乙○○，亦無必要。又，經警提示被告
        甲○○照片時丁○○固陳稱：在美國威廉楊所稱小胖或
        小林即照片中人無誤（見同上偵查卷第36頁），然查證
        人丁○○亦於同時指認「此人（即照片中之被告）即我
        在美國洛杉磯與威廉楊三人見面所稱：要將帶回之槍械
        交給之甲○○無誤」（同上卷頁），足見被告確係丙○○託付證人丁○○交予扣案槍彈之人無誤，證人丁○○
        所稱被告綽號小胖小林之語，或因記憶模糊所致，自不
        能憑為被告有利之認定。
      5.又選任辯護人為被告辯稱：日前爆發槍械集團勾結海空
        運輸公司人員及不肖調查員走私賣槍又栽贓案件，與本
        件是否屬於相同情況，均未見航警局及檢察官查驗丁○○其餘五件行李云云。經查，證人即當時任職長榮航空
        公司行李組之邱建誠於87年12月29日警詢時證稱：有一
        新加坡籍旅客（即丁○○）所有之行李一件編號BR0941
        66號未提領，而為航警局會同台北關稅局掛牌注檢，查
        獲槍械等物品，本人親自參與全程檢查過程，行李檢查
        內有一般自用物品外，有查獲90手槍三支（槍枝號碼BB
        VC331、AABO307奧地利製，BER454498Z美製）、步槍子
        彈一顆、復進彈簧4個、槍托護套3個及手槍滑套4個，
        以上查獲物品均已分解，並用保鮮膜包裝分置行李內各
        處（見第227號偵查卷第14頁反面、第15頁），可見證
        人丁○○所稱：所託之槍械零件是伊親自放入編號094
        166行李內等語（見偵字第227號卷第8頁），並非虛言
        。既扣案槍彈係證人丁○○所裝入行李內，且查無證人
        邱建誠有何栽贓被告之動機，自不能僅憑臆測空言推論
        其中隱有勾結栽槍事實。又遍查全卷，警方及檢察官雖
        未另行搜索證人丁○○攜帶之其餘五件行李，惟本件係
        因丁○○入境攜帶之六件行李，其中編號BR094166號行
        李於通關時經X光機檢查發現可疑而循線查獲，此經證
        人劉正雄證述綦詳（詳後述），且證人丁○○於警詢亦
        證稱僅有編號094166號行李裝有丙○○之物（見同上偵
        查卷第9頁），丁○○行李既經Ｘ光機查驗，是檢警未
        搜索丁○○之其餘五件行李，但尚非全然無由，自不能
        據以反推被告係遭調查人員栽贓。
      6.綜上，丙○○顯無託帶威而鋼口香糖來台予被告之可能
        ，而是扣案之槍彈無疑，是被告辯稱係委託丙○○帶威
        而鋼口香糖云云，不能採信。
    (六)證人丁○○辯稱其原不知該托運行李內藏放有槍彈，係經
      向航空公司查詢始得知此事云云，經查：上開手槍經分解
      連同子彈以保鮮膜包裝分置於行李內各處，按一般人對於
      搭乘飛機時隨身攜帶托運之行李，理應會加以整理查看，
      衡理證人丁○○自無不知其行李所裝何物之理，此亦據
      證人丁○○於警局初訊時陳稱：威廉（即丙○○）在洛杉
      磯機場與伊碰面，所託之機械零件是伊親自放入編號0941
      66行李內（見偵字第227號卷第8頁），而上開槍彈僅以保
      鮮膜包裝，一摸即知，另證人薛松林亦於本院前審審理中
      證稱：「丁○○是在87年12月29日投案後，打手機近
      來是在晚上8、9點，當時有報告檢察官坐鎮指揮，因本案
      是線上查獲，不是循線查獲，當時手機打進來時也沒有錄
      音，當時也沒有配備使用，當時檢察官也有在旁邊，所以
      沒有通聯紀錄」、「（通話）內容是丁○○跟甲○○通話
      ，東西要到台南交給被告甲○○，丁○○當時講，東西是
      威廉楊交給他，當時丁○○知道是槍，尚用保鮮膜保裝是
      透明的」等語（見本院上訴字卷第197頁），顯見丁○○
      警詢自白與證人薛松林所證互核一致，應為可信。又查，
      丁○○出關時僅該托運行李未提領，其餘5件行李均已提
      走乙節，已據證人邱建誠於警訊時指證綦詳，又證人劉正
      雄於本院前審審理中證稱：「（提示偵查卷，警訊筆錄是
      否你製作？查獲情形為何？）丁○○筆錄是我問的製作筆
      錄，丁○○要進來是坐長榮航空頭等艙，所以頭等行李可
      以快速通關，我們發現有問題的行李沒有人提領，因為行
      李有照Ｘ光，裡面有槍械，裡面有分解成3支手槍，另有
      滑套、槍托、彈夾等，我們是Ｘ光先初判再掛牌，再經過
      複檢的程序，後來行李上來後，沒有人提領，我們會同航
      空、海關人員，會同打開行李勘驗，發現可以組合的就有
      3支槍枝，還有彈匣2個，滑套4個、復進彈簧4條、槍托護
      套3個及制式口徑5.56MM步槍子彈1顆，該行李編號係0941
      66，後來人沒有提領，我們經由查行李票編號094166，知
      道是證人丁○○她女兒的名字，再經由名字再查，跟定位
      紀錄，才知道丁○○坐飛機進來，我們就趕快通知刑警隊
      ，去查丁○○住的地方，結果丁○○說她隔天就會投案，
      丁○○在隔天的87年12月29日下午5點投案，然後就由我
      訊問製作筆錄，丁○○說對方知道她的電話號碼，因為有
      偵辦的時效，我們安檢隊就移請刑警隊辦理。」、「（問
      ：丁○○為何不敢領行李？）因為有6件行李，只有5件出
      來，另外1件因為檢查有問題有掛牌，丁○○知道被查獲
      ，知道有問題後丁○○就先走了。」見本院上訴字卷第
      196頁、第197頁、第198頁），可見丁○○入境通關時，
      已知上開裝有槍彈之托運行李，已遭掛牌，將被嚴格檢查
      ，乃刻意不予提領該件托運行李，嗣經警方依紀錄查知，
      丁○○始表示願意投案，倘證人丁○○不知行李內裝有扣
      案槍彈，又何以表示投案？堪認證人丁○○明知行李內裝
      有扣案槍彈而受丙○○之委託入境後於上揭時地交付被告
      收受，從而丁○○對於私運槍彈來台，自難諉為不知，所
      稱伊不知該托運行李內藏放有槍彈云云，無非卸責之詞，
      委無可採。
    (七)另選任辯護人為被告辯稱：扣案手槍及步槍子彈不能搭配
      使用；被告之身分背景：被告自其先祖父以下，均係高學
      歷且多收從事醫藥相關工作。被告自小深受薰陶，曾就讀
      嘉南藥專，順利考取安全工業衛生師執照考試，曾進口國
      外發明之新藥回台，並與詹秀麗合夥開立同仁堂中醫診所
      ，負責進口診所內所需藥材。被告僅有妨害家庭之前科記
      錄。且無不良嗜好、交往單純。並因從事新藥進口業務，
      經濟狀況甚佳，且持有美國綠卡數年。且甲○○與丁○○
      僅洛杉磯見過一次面，並無交情，又未曾接觸槍械武器，
      甲○○既非軍火商人，且扣案之槍、彈不能搭配使用，被
      告自無甘冒刑責而運輸槍彈入境之動機。惟被告之職業身
      世背景如何，並不能因之論斷其必會犯何罪，或不會犯何
      罪。證人詹秀麗於本院前審證述其與被告係嘉南藥專同學
      及合夥經營同仁診所等語（見本院更一卷第130頁、131頁
      ），與本件被告犯罪事實無關，不足為被告有利之認定。
      至於扣案之槍、彈能否搭配使用，此亦非運輸槍、彈犯罪
      是否成立所應審酌之事項，尚難以此推論被告無犯本案之
      動機。附此敘明。
    (八)又證人丁○○於檢察官諭知具保停止羈押後，在限制出境
      之通知，送達航警及安檢單位前之時間落差空檔，即於88
      年4月7日自行離境，有內政部警政署入出境管理局88年4
      月16日境愛卿字第34762號函一份可稽（見原審卷第47
      頁），經原審通緝中，無法使之到庭接受詰問；丙○○則
      於87年10月11日出境（見原審卷第44頁內政部警政署入出
      境管理局函送之出入境紀錄），經本院囑託外交部代為送
      達丙○○後，因查無此人而遭退件，亦傳喚無著而不能到
      庭陳述，有外交部函文二紙在卷（見本院卷第71頁、第72
      頁），嗣經被告具狀陳報捨棄此部分調查證據方法（見本
      院卷第77頁）。惟證人丁○○於上開警詢、偵查及原審已
      證述明確，其於警詢、偵查筆錄係於92年1月14日修正通
      過之刑事訴訟法施行前已實施之訴訟程序，依首揭說明，
      具有證據能力，且其陳述關於丙○○託與攜帶扣案槍彈交
      付被告之主要事實，核與原審所證相符，並無顯不可信之
      情況，自得作為論罪之證據。被告辯稱證人丁○○於警詢
      、偵查所陳並無證據能力云云，似有誤會。至證人丁○○
      前後供述受託攜帶槍彈來台之過程及在台聯絡之時間、方
      法，雖稍有不一，惟基本事實同一，且衡諸常情，一般人
      對於一件事情經過一段時日後之多次陳述，實難期其完全
      一致，而丁○○本與被告及丙○○無仇隙，則其就受託運
      輸槍彈來台之過程，事後僅能依記憶為約略之指述，亦屬
      正常合理，自不能執其供述有些許不符，即全盤否認其證
      詞之可信性。參以被告供承與丁○○素不相識，僅曾在美
      國洛杉磯經由丙○○之介紹，見過一次面，無任何嫌隙云
      云，足見被告與丁○○並無任何恩怨，衡情而論，丁○○
      實無虛構事實攀誣被告之必要等情，是證人丁○○上開受
      丙○○所託私運槍彈來台再轉交予被告之供述，核屬可信
      ，並有扣案槍彈足佐，而丁○○確於89年12月30日凌晨3
      時30分許，將扣案槍彈交予被告收受，本院斟酌前開有利
      、不利被告之一切事證，本以經驗法則及論理法則判斷，
      足資認定被告與丙○○、丁○○共同運輸扣案槍彈，被告
      前開辯均不足採信。被告所犯事證明確，應依法論科。
二、被告行為後，懲治走私條例第2條第1項已於91年6月26日修
    正公布，由原來規定「私運管制物品進口、出口逾公告數額
    者，處7年以下有期徒刑，得併科新台幣20萬元以下罰金。
    」修正為：「私運管制物品進口、出口逾公告數額者，處7
    年以下有期徒刑，得併科新臺幣3百萬元以下罰金。」經比
    較新舊法以舊法對被告有利，依刑法第2條第1項但書應適用
    有利於被告之舊法。核被告所為，係犯槍砲彈藥刀械管制條
    例第7條第1項之未經許可運輸手槍罪、同條例第12條第1項
    未經許可運輸子彈罪及修正前懲治走私條例第2條第1項之私
    運管制物品進口罪。被告運輸手槍、子彈前後非法持有手槍
    、子彈之低度行為，應各為運輸手槍、子彈之高度行為所吸
    收，均不另論罪。又被告一行為未經許可運輸手槍及子彈並
    私運管制物品進口而觸犯三罪名，為想像競合犯，應從一重
    之未經許可運輸手槍罪處斷。公訴人雖漏未就被告未經許可
    運輸子彈及私運管制物品進口之犯行一併起訴，惟此二犯行
    與已起訴部分既具有想像競合犯之裁判上一罪關係，為起訴
    效力所及，本院自應併予審究。被告與丙○○、丁○○等成
    年人間就前述犯行，有犯意聯絡及行為分擔，均為共同正犯
    。至於丁○○投案後，在警方授意下，撥打被告使用之行動
    電話佯裝交貨，計誘查獲被告，惟此時間係在丁○○受丙○○之託攜帶扣案槍彈運輸入境之行為完成後，僅屬檢警人員
    偵辦案件之蒐證方法，對已成立之運輸槍彈刑責，不生影響
    ，併予敘明。
三、原審予以被告論罪科刑，固非無見。惟查：87年12月30日
    凌晨3時30分許在統聯客運台南總站，丁○○係將內置扣案
    槍彈之黑色背包先交給被告，被告放在機車前面之腳踏墊處
    ，黃麗樺再將黑色背包拿到機車座墊底下之行李箱內，而非
    直接交給黃麗樺，原審認定丁○○將裝有上開槍彈之黑色背
    包一只直接交與甲○○之妻黃麗樺，黃麗樺接手放置於機車
    座墊下行李廂內，核與事實不符，尚有未洽。九九通訊有
    限公司之證明書雖載87年12月22日始向九九通訊有限公司購
    買NOKIA廠牌5130型搭配IF卡使用，惟依卷附遠傳儲值易付
    卡客戶資料（日）報表及遠傳公司傳真函所載，以林倩椿名
    義購買0000000000號行動電話儲值易付卡之時間為87年12月
    16日，該行動電話第一次使用日期為同年月19日（見原審卷
    第95頁、第116頁），上開證明書顯有誤植，原審於判決理
    由中援引該證明書，認被告87年12月22日始購買NOKIA廠牌
    5130型搭配IF卡使用云云，尚有不合。被告行為後懲治走
    私條例第2條第1項已於91年6月26日修正公布，原審未及比
    較適用，亦有未合。86年11月24日修正公布之槍砲彈藥刀
    械管制條例第19條第1項固規定犯該條例第7條、第8條、第
    10條、第11條、第12條第1項至第3項、第13條第1項至第3項
    之罪，經判處有期徒刑者，應於刑之執行完畢或赦免後，令
    入勞動場所強制工作3年。然該法條業經總統於90年11月14
    日公布刪除，原判決依該條項規定宣告被告應於刑之執行完
    畢或赦免後，令入勞動場所，強制工作3年，亦有未合。被
    告上訴意旨否認犯罪，雖無理由，惟原判決既有可議，自應
    由本院予以撤銷改判。爰審酌被告自國外運輸扣案槍、彈入
    境，雖因被告否認犯罪而無從查明其目的，惟扣案槍彈均係
    具有殺傷力之管制物品，無論被告持之自用，或流通於外，
    均足以嚴重破壞社會秩序，對治安造成之危害甚鉅及被告犯
    罪後之態度等一切情狀，量處有期徒刑拾年，併科罰金新台
    幣壹佰萬元，罰金如易服勞役，以罰金總額與陸個月之日數
    比例折算。
四、扣案之美國BERETTA廠製92EL型口徑9MM半自動手槍1支（含
    彈匣2個，槍號為BER454498Z）、奧地利GLOCK廠製26型口徑
    9MM半自動手槍2支（各含彈匣2個，槍號分別為AAB0307、BV
    C331，另含滑套4個、復進彈簧4條、槍托護套3個）均屬違
    禁物，併依刑法第38條第1項第1款之規定宣告沒收之。至制
    式口徑5.56MM步槍子彈1顆，業經送鑑拆解，已失違禁物之
    性質；另丁○○於統聯客運台南總站所裝扣案槍彈之黑色背
    包，係丁○○之女李念慈所有，並非被告或共犯所有之物，
    均不另宣告沒收。
據上論斷，應依刑事訴訟法第369條第1項前段、第364條、第299
條第1項前段，槍砲彈藥刀械管制條例第7條第1項、第12條第1項
，修正前懲治走私條例第2條第1項、第11條，刑法第11條前段、
第2條第1項但書、第28條、第55條、第42條第3項、第38條第1項
第1款，判決如主文。
本案經檢察官蔡薰慧到庭執行職務。
中    華    民    國    95    年    2     月    24    日
                  刑事第十二庭審判長法  官  蔡永昌
                                    法  官  張正亞
                                    法  官  陳榮和
以上正本證明與原本無異。
如不服本判決，應於收受送達後十日內向本院提出上訴書狀，其
未敘述上訴之理由者並得於提起上訴後十日內向本院補提理由書
（均須按他造當事人之人數附繕本）。
                                    書記官  劉麗芬
中    華    民    國    95    年    2     月    27    日
附錄：本案論罪科刑法條全文
槍砲彈藥刀械管制條例第7條第1項
未經許可製造、販賣或運輸火砲、肩射武器、機關槍、衝鋒槍、
卡柄槍、自動步槍、普通步槍、馬槍、手槍或各類砲彈、炸彈、
爆裂物者，處死刑、無期徒刑或7年以上有期徒刑；處徒刑者，
併科新臺幣3千萬元以下罰金。
槍砲彈藥刀械管制條例第12條第1項
未經許可製造、販賣或運輸子彈者，處1年以上7年以下有期徒刑
，併科新臺幣5百萬元以下罰金。
修正前懲治走私條例第2條第1項
私運管制物品進口、出口逾公告數額者，處7年以下有期徒刑，
得併科新台幣20萬元以下罰金。


司法院資訊處製作；財團法人民間司法改革基金會備份。
